臺灣新竹地方法院行政訴訟判決　
110年度交字第45號
原      告  張晏溧  
被      告  交通部公路總局新竹區監理所

代  表  人  吳季娟  
訴訟代理人  吳靜宜  
上列當事人間交通裁決事件，原告不服民國110年2月23日竹監新
四字第51-E00000000號及第51-E00000000號違反道路交通管理事
件裁決，提起行政訴訟，本院判決如下：
    主  文
原告之訴駁回。
訴訟費用新臺幣參佰元由原告負擔。
    事實及理由
一、程序事項：
（一）原告起訴時，被告交通部公路總局新竹區監理所代表人為
      黃萬益，訴訟繫屬中，於民國110年6月4日由吳季娟繼任
      為代表人，並經其聲明承受訴訟，核無不合，應予准許。
（二）本件因屬不服被告所為道路交通管理處罰條例（下稱道交
      條例）第8條之裁決而提起撤銷訴訟，依行政訴訟法第237
      條之7規定，不經言詞辯論，逕行裁判，合先敘明。
二、事實概要：
    原告分別於民國109年12月7日15時47分許及110年1月13日15
    時41分許置放其所有車牌號碼000-000號普通重型機車（下
    稱系爭機車），於新竹縣竹北市縣政九路家樂福前人行道上
    （下稱系爭人行道），因有「在禁止臨時停車處所停車」之
    違規行為，經民眾拍照檢舉，為員警分別填掣第51-E000000
    00號及第51-E00000000號舉發違反道路交通管理事件通知單
    （下稱舉發通知單）。原告提出申訴，經舉發機關函覆違規
    屬實，被告據此於110年2月23日以竹監新四字第51-E000000
    00號及第51-E00000000號裁決書（下稱原處分），分別裁處
    原告罰鍰新台幣（下同）600元。原告不服，遂提起本件行
    政訴訟。
三、本件原告主張：
    伊確於上揭時間在系爭人行道停放系爭機車，然實因系爭人
    行道以地磚鋪成停車格的樣式，導致伊錯認為合法停車位始
    停於該處，而交通標誌、標線理應有警示並教導民眾遵守法
    規的功能，然系爭人行道非屬騎樓，且地磚鋪設的方式容易
    導致民眾誤會，甚且系爭人行道附近也沒有豎立或張貼任何
    禁止臨時停車的標誌以提醒民眾，以上種種均誤導伊違規停
    於該處，被告不應這樣開立罰單云云，並聲明：原處分撤銷
    ，訴訟費用由被告負擔。
四、被告則答辯以：
    新竹縣政府警察局竹北分局於110年2月20日以竹縣北警交字
    第1103600409號及於110年3月24日以竹縣北警交字第110360
    0675號函復略以:本案經檢視舉發相片，系爭機車停於竹北
    市縣政九路家樂福前人行道上，且駕駛未在現場，已無法保
    持立即行駛之狀態，為停車之行為無誤，且該人行道上設有
    導盲磚，用以引導盲人通行，明顯為專供行人通行之人行道
    而非機車停車格，爰以在禁止臨時停車處所停車舉發並無違
    誤。本件違規事實明確，且經舉發單位查證違規屬實，依相
    關法規裁處應屬適法，本件原告之訴為無理由，請依法駁回
    原告之訴。
五、本院之判斷：
（一）按「汽車駕駛人停車時，有下列情形之一者，處新臺幣60
      0 元以上1,200 元以下罰鍰：一、在禁止臨時停車處所停
      車。」、「在圓環、人行道、交岔路口10公尺內，公路主
      管機關、市區道路主管機關或警察機關得在不妨害行人通
      行或行車安全無虞之原則，設置必要之標誌或標線另行規
      定機車、慢車之停車處所。」道交條例第56條第1項第1 
      款、第90條之3 第1 項分別定有明文。次按，「車輛停放
      線，用以指示車輛駕駛人停放車輛之位置與範圍。本標線
      之線型為白實線，線寬十公分。但機車停放線劃設於非車
      道上者，得採用線寬五公分。」、「視障者有通行需求且
      穿越距離較長或斜交之路口，於行人穿越線上得劃設視障
      引導標線，導引視障者通過路口；其線型為三條平行白色
      實線，寬度為五公分，間隔為五公分，厚度為零點四至零
      點六公分。視障引導標線應銜接人行道，並對準人行道之
      定位磚（導盲磚）位置。」，道路交通標誌標線號誌設置
      規則第190條、第185條第2項亦分別有明文規定。由上揭
      規定可知，除非公路主管機關、市區道路主管機關或警察
      機關，有依道交條例第90條之3之規定，在人行道上設置
      必要之標誌或標線另行規定機車、慢車之停車處所，否則
      人行道原則上不得臨時停車或停車，此觀乎同條例第3條
      第3款、第55條第1項第1款、第56條第1項第1款、第90條
      之3、及依道交條例第92條第1項授權制定之道路交通安全
      規則第111條第1項第1款、第112條第1項第1款規定自明。
      亦即人行道不需在現場設有任何標誌之告知，原則上即禁
      止臨時停車或停車，只有在現場設有允許機慢車停車之標
      誌或標線之情形下，始可在該標誌或標線限定之範圍內停
      車，若機車所停之位置，係在允許機車停車之標誌或標線
      所指示或劃定範圍以外之人行道上，仍屬在禁止臨時停車
      處所（人行道）停車，即有前開道路交通管理處罰條例第
      56條第1項第1款罰則之適用，合先敘明。
（二）原告將系爭機車停放在上揭時、地，此為兩造所不爭執，
      且有舉發違反道路交通管理事件通知單及送達證書、採證
      相片、機車車籍查詢、駕駛人基本資料、陳述單、新竹縣
      政府警察局竹北分局110年2月20日竹縣北警交字第110360
      0409號函及110年3月24日竹縣北警交字第1103600675號函
      、原處分書及送達證書等在卷可佐，堪信為真。
（三）經查，依舉發相片所示，系爭機車停放之處明顯設置於專
      供行人徒步地磚之區域，且並無劃設任何機車停車格，依
      一般用路人以肉眼觀察，確應足供辨識該處為專供行人徒
      步而禁止停車之人行道，此有現場採證照片在卷為稽，足
      認原告確有將系爭機車停放於禁止臨時停車處所之行為至
      明。原告雖辯稱因系爭人行道非屬騎樓，且其上地磚之鋪
      設方式容易導致民眾誤會為合法停車位之劃設，系爭人行
      道附近亦無設置任何禁止臨時停車的標誌，實有誤導民眾
      違規停車之嫌云云。惟所謂「人行道」，指為專供行人通
      行之騎樓、走廊，及劃設供行人行走之地面道路，與人行
      天橋及人行地下道，此於道交條例第3 條第3 款定有明文
      ，可知人行道自不限於騎樓至明。況系爭人行道明顯設置
      為鋪設地磚之路面專供行人徒步地磚之區域，所鋪設之磚
      石無論顏色或材質均與路緣邊線外之車道路面有別，外觀
      上甚為明顯，復以未劃設任何機車停車格，依一般用路人
      以肉眼觀察，確應足供辨識該處為專供行人徒步而禁止停
      車之路段。而原告雖主張其上地磚鋪設之方式易致人誤會
      為合法機車停車位之設置，然該等格線究非新竹縣政府所
      設置准允停車之標線，此經新竹縣竹北市公所於110年3月
      26日以竹市工字第1105003257號函復略以：「系爭人行道
      係為地磚拼花樣式，且施作多年已不可考，並非依法設置
      之機車停車位」等語明確（見本院卷第81-82頁）。再經
      檢視舉發機關所提供之現場照片（見本院卷第55、61頁）
      所示，可知上開格線係分別以黃色及白色鋸齒狀地磚石材
      鋪排而成，且其上另有鋪設平行於騎樓之長條黃色導盲磚
      ，顯與一般停放線係依據道路交通標誌標線號誌設置規則
      第190條第1項規定，以制式10公分白色實線進行標繪之繪
      製方式不同外，且其格線範圍亦與上開規則第190條規定
      之車輛停放線設置圖例完全迥異，長、寬尺寸差異甚大，
      並無使人誤信為機車停車位之可能。是以，系爭人行道既
      未經主管機關劃設車格准予停車，即屬禁止臨時停車之處
      所，原告未遵守上開規定而將系爭車輛停放於該處，堪認
      確有在禁止臨時停車處所停車之違規事實無訛。
（四）原告雖又主張斯日確未注意系爭人行道上設有導盲磚之設
      置，且嗣後上開地磚拼花樣式亦經拆除，顯見主管機關亦
      清楚如此設置極易導致民眾違規云云。然依舉發相片所示
      ，原告兩度將系爭機車停放於系爭人行道上時，車身均明
      顯橫跨於導盲磚之上，係其主觀上縱非故意或有誤認，然
      客觀上亦已有過失之可歸責事由，則揆諸行政罰法第7條
      第1項規定：「違反行政法上義務之行為非出於故意或過
      失者，不予處罰。」，不論違規行為人即原告係故意或過
      失而違反道交條例第56條第1項第1款行政法上義務之行為
      ，依法均應予處罰至明。另系爭人行道從未經主管機關劃
      設標線准予停車，已如前述，是縱原告主張系爭人行道之
      地磚拼花樣式嗣經主管機關拆除乙節為真，亦與本件原告
      將系爭車輛違規停放於系爭人行道之事實，顯屬二事，自
      亦不得據此作為免罰之理由。倘認為主管機關就系爭人行
      道之設置有所失當，當可附具理由逕向相關單位反應，促
      其檢討改善，當不能於違規後，再執此主張免責，其理甚
      明。
六、綜上，原告於前揭時、地停放系爭機車，確有「在禁止臨時
    停車處所停車」之違規行為，核其事證已臻明確，舉發機關
    據以製單舉發，被告並依道交條例第56條第1項第1款規定，
    以原處分各裁處原告罰鍰600元，核無違誤。是原告訴請撤
    銷原處分，為無理由，應予駁回。又本件訴訟得不經言詞辯
    論為之，併予敘明。
七、本件第一審裁判費為300元，應由原告負擔，爰確定第一審
    訴訟費用如主文第2項所示。
據上論結，本件原告之訴為無理由，依行政訴訟法第237條之8第
1項、第98條第1項前段，判決如主文。
中　　華　　民　　國　　110 　年　　10　　月　　13　　日
                    行政訴訟庭　法　官　林南薰
上為正本係照原本作成。
如不服本判決，應於送達後20日內，向本院提出上訴狀，其未表
明上訴理由者，應於提出上訴後20日內向本院補提理由書（均須
按他造人數附繕本）。上訴理由應表明關於原判決所違背之法令
及其具體內容，或依訴訟資料可認為原判決有違背法令之具體事
實。
中　　華　　民　　國　　110 　年　　10　　月　　13　　日
                                書記官　陳麗麗